【裁判字號】    95,交簡上,53
【裁判日期】    950725
【裁判案由】    過失傷害
【裁判全文】
臺灣臺南地方法院刑事判決            95年度交簡上字第53號
上  訴  人  臺灣臺南地方法院檢察署檢察官
被      告  甲○○
上列上訴人因被告過失傷害案件，不服本院九十五年度交簡字第
二二五號中華民國九十五年二月二十七日第一審簡易判決（聲請
簡易判決處刑案號：九十五年度偵字第四九二號），提起上訴，
本院管轄之第二審合議庭判決如下：
    主  文
原判決撤銷。
甲○○因過失傷害人，處拘役伍拾伍日，如易科罰金，以銀元
佰元折算壹日。
    事  實
一、甲○○考領有小型車駕駛執照，於民國九十四年十月三十日
    晚上八時五十分許，駕駛車牌號碼ＵＯ─七八一六號自用小
    客車，右座附載友人顏雅君，沿臺南市○○區○○路由西往
    東方向行駛，行經該路與安中路交岔路口欲左轉往安中路方
    向行駛之際，本應注意車前狀況，並隨時採取必要之安全措
    施，及左轉彎時應至交岔路口中心處左轉，並不得占用來車
    道搶先左轉，且依當時天候晴、夜間有照明、市區○○道路
    ○路面乾燥、無缺陷、無障礙物、視距良好，並無不能注意
    之情事，竟疏未注意及此，即貿然占用來車道搶先左轉，適
    有考領有重型機車駕駛執照之乙○○（原名黃柏焜）騎乘車
    牌號碼ＣＪ三─三二八號重型機車，沿本田路機慢車優先道
    由東往西方向行駛，亦行經該處，見狀煞避不及，兩車因而
    發生碰撞，致乙○○因此人車倒地，受有左腳背壓傷皮下血
    腫、第四、五趾近趾骨骨折之傷害。車禍事故發生後，臺南
    市警察局第三分局警員據報到場處理，甲○○在警員尚不知
    何人為肇事車輛之駕駛人前，即當場表示其為駕駛人而自首
    犯行並接受裁判。
二、案經乙○○訴由臺南市警察局第三分局報請臺灣臺南地方法
    院檢察署檢察官偵查後聲請以簡易判決處刑。
    理  由
一、上揭犯罪事實，業據被告甲○○於本院準備程序及審理中自
    白承認，核與證人即告訴人乙○○於警詢及偵訊中證述之情
    節大致相符，並有道路交通事故現場圖、調查報告表（一）
    （二）、初步分析研判表、肇事人自首情形紀錄表、舉發違
    反道路交通管理事件通知單、現場暨車損照片二十一張、財
    團法人奇美醫院九十四年十一月四日、同年十二月十二日診
    斷證明書各一紙在卷可稽，足認被告之任意性自白與事實相
    符，堪以採信。按汽車行駛時，駕駛人應注意車前狀況，並
    隨時採取必要之安全措施，且汽車行駛至交岔路口欲左轉彎
    時，應行至交岔路口中心處左轉，並不得占用來車道搶先左
    轉，道路交通安全規則第九十四條第三項、第一百零二條第
    一項第四款分別定有明文。被告駕駛汽車自應注意上開規定
    。且依當時天候晴、夜間有照明、市區○○道路○路面乾燥
    、無缺陷、無障礙物、視距良好，並無不能注意之情事，被
    告竟疏未注意及此，即貿然占用來車道搶先左轉，致其所駕
    駛之ＵＯ─七八一六號自用小客車與告訴人所騎乘之ＣＪ三
    ─三二八號重型機車發生碰撞，被告所為顯有過失甚明。而
    告訴人確因本件車禍致受有前開傷害，是被告之過失行為與
    告訴人之傷害結果間，顯有相當因果關係。且本件告訴人係
    正常騎駛於機慢車專用道，並無違規情事，堪認被告對於本
    件車禍應負完全之肇事責任。綜上所述，本件事證明確，被
    告犯行堪以認定，應依法論科。
二、論罪科刑：
  (一)核被告所為，係犯刑法第二百八十四條第一項前段之過失傷
    害罪。本罪之罰金刑部分，於被告行為後，刑法施行法增訂
    第一條之一，於九十五年六月十四日公布，並於同年七月一
    日施行；該條規定：「中華民國九十四年一月七日刑法修正
    施行後，刑法分則編所定罰金之貨幣單位為新臺幣。九十四
    年一月七日刑法修正時，刑法分則編未修正之條文定有罰金
    者，自九十四年一月七日刑法修正施行後，就其所定數額提
    高為三十倍。但七十二年六月二十六日至九十四年一月七日
    新增或修正之條文，就其所定數額提高為三倍。」考其立法
    理由，係為因應九十四年二月二日修正公布、九十五年七月
    一日施行之刑法施行後，依刑法總則第三十三條第五款規定
    ，罰金貨幣單位已改為新臺幣，是以分則編各罪所定罰金之
    貨幣單位，自應配合上開規定修正，為使罰金數額趨於一致
    ，避免衍生新舊法比較適用問題，以緩和實務適用法律之衝
    擊，於不變動罰金數額之前提下，而為制定（前揭條文立法
    意旨參照），換言之，刑法施行法第一條之一係在替代罰金
    罰鍰提高標準條例部分條文，與適用罰金罰鍰提高標準條例
    之結果相同，對於被告而言並不發生有利或不利之問題，僅
    係將貨幣單位由銀元改為新臺幣，並非法律變更刑度之條文
    ，當無須就新舊法比較適用。
  (二)被告在前述犯行尚未被有偵查犯罪職務之機關或公務員發覺
    前，即當場向據報到場處理之警員坦承犯行並進而接受裁判
    等情，此有前揭肇事人自首情形紀錄表附卷足查，堪認被告
    所為符合自首要件。惟刑法第六十二條關於自首減輕之規定
    ，業於九十四年二月二日修正公布，並於九十五年七月一日
    施行，修正前舊法規定為「必減」，修正後新法規定為「得
    減」，此雖無關行為可罰性之判斷，同屬科刑規範事項之變
    動，惟因必減及得減之變動，影響行為人之刑罰法律效果，
    自屬法律有變更；且因自首性質既無關可罰性判斷或法律效
    果之形成，故有無新舊法適用之比較，非以行為時為準，應
    以「自首時」為判斷基準，即須犯罪行為及自首均須在新法
    施行前，且於新法施行後裁判，始有依新法第二條第一項規
    定比較新舊法之問題。準此，經比較新舊法結果，修正後之
    新法並非較有利於被告，自應依刑法第二條第一項前段，適
    用修正施行前刑法第六十二條前段規定，予以減輕其刑（最
    高法院九十五年第八次刑事庭會議內容參照）。
  (三)原審以本案事證明確，依刑事訴訟法第四百四十九條第一項
    前段、第四百五十四條第二項，刑法第二百八十四條第一項
    、第四十一條第一項前段，罰金罰鍰提高標準條例第一條前
    段、第二條，逕以簡易判決判處被告拘役三十日，並諭知易
    科罰金之折算標準，固非無見。惟查：(1)本件僅有臺南市警
    察局第三分局警員林信助據報到場後製作之道路交通事故初
    步分析研判表述及肇事原因，然該表中並未提及告訴人有何
    違規事實，且本案於警詢、偵訊及原審簡易程序進行中均未
    曾送請相關鑑定機構進行鑑定，原判決竟記載經鑑定結果告
    訴人與有過失等語資為量刑基礎，顯係以卷內並不存在之證
    據，據為本案判決依據。(2)本件被告所為符合自首要件，業
    已論述如前，原判決漏未審酌被告自首情事並依法減輕其刑
    。(3)又刑法修正條文自九十五年七月一日起業已施行，原判
    決未及比較新舊法適用。原判決既有上揭可議之處，且本件
    車禍事故應由被告負完全之肇事責任，而告訴人之傷勢已達
    骨折程度，被告仍僅表示願意賠償新臺幣五萬元，檢察官以
    被告過失程度重大，且犯後迄今仍未達成和解，欠缺悔意，
    足認原審量刑過輕為由提起上訴，為有理由，自應由本院管
    轄第二審之合議庭予以撤銷改判。
  (四)又刑法第五十七條規定雖於九十四年二月二日修正公布，並
    於九十五年七月一日施行，然此為法院就刑之裁量及酌減審
    認標準見解之明文化，非屬法律變更（最高法院九十五年度
    第八次刑事庭會議決議內容參照），毋庸比較。爰審酌被告
    並無前科，素行良好，有臺灣高等法院被告前案紀錄表附卷
    可憑，教育程度為大學在學，犯後雖坦承犯行，惟就本件車
    禍應負全部肇事責任，造成告訴人損害非輕（達骨折程度）
    ，且迄今仍未達成和解，悔意不足等一切情狀，量處如主文
    第二項所示之刑。
  (五)再者，本件被告於行為時之刑法第四十一條第一項前段規定
    ：「犯最重本刑為五年以下有期徒刑以下之刑之罪，而受六
    個月以下有期徒刑或拘役之宣告，因身體、教育、職業、家
    庭之關係或其他正當事由，執行顯有困難者，得以一元以上
    三元以下折算一日，易科罰金。」其於行為時之易科罰金折
    算標準，修正前罰金罰鍰提高標準條例第二條前段（現已刪
    除）規定，就其原定數額提高為一百倍折算一日，則本件被
    告行為時之易科罰金折算標準，應以銀元三百元折算一日，
    經折算為新臺幣後，應以新臺幣九百元折算為一日。惟九十
    四年二月二日修正公布、九十五年七月一日施行之刑法第四
    十一條第一項前段則規定：「犯最重本刑為五年以下有期徒
    刑以下之刑之罪，而受六個月以下有期徒刑或拘役之宣告者
    ，得以新臺幣一千元、二千元或三千元折算一日，易科罰金
    。」比較修正前後之易科罰金折算標準，以修正前之規定，
    較有利於被告，是既無刑法第二條第一項後段情形，自應依
    刑法第二條第一項前段，適用修正施行前刑法第四十一條第
    一項前段規定，諭知易科罰金之折算標準。
據上論斷，應依刑事訴訟法第四百五十五條之一第一項、第三項
、第三百六十九條第一項前段、第二百九十九條第一項前段，刑
法第二條第一項前段、第二百八十四條第一項前段、修正施行前
刑法第六十二條前段、第四十一條第一項前段，刑法施行法第一
條之一第一項、第二項前段，廢止前罰金罰鍰提高標準條例第二
條，判決如主文。
本案經檢察官丙○○到庭執行職務。
中    華    民    國    95    年    7     月    25    日
                  刑事第一庭  審判長法  官  沈揚仁
                                    法  官  洪榮家
                                    法  官  張婷妮
以上正本證明與原本無異。
不得上訴。
                                    書記官  陳姿利
中    華    民    國    95    年    7     月    26    日
附錄本案論罪科刑法條
中華民國刑法第二百八十四條第一項
因過失傷害人者，處六月以下有期徒刑、拘役或五百元以下罰金
，致重傷者，處一年以下有期徒刑、拘役或五百元以下罰金。


司法院資訊處製作；財團法人民間司法改革基金會備份。
